---
title: "Matrices con R"
author: "Mar Angulo"
date: "1/3/2022"
output:
  word_document: default
  pdf_document: default
---
Definición de matrices: la función matrix
  Los datos de la matriz se introducen en un vector c()
  Hay que indicar el número de filas: nrow y el número de columnas: ncol
  El parámetro lógico byrow permite indicar si introducimos los elementos por filas o por columnas
```{r}
#Creamos una matriz fila
row=matrix(c(2,3,-1), nrow=1)
row
#Y creamos una matriz columna
col=matrix(c(2,-1,5), ncol=1)
col

```
```{r}
A=matrix(c(1,2,-1,0,3,-4,2,2,-1), nrow=3, ncol=3, byrow=TRUE) 
#byrow=TRUE para indicar que introducimos los elementos de la matriz por filas
A

B=matrix(c(3,2,-1,0,4,-5), nrow=2, ncol=3, byrow=TRUE)
B

C=matrix(c(3,2,-1,0,4,-5), nrow=3, ncol=2, byrow=TRUE)
C
```
Otra forma de crear matrices: utilizando la función rbind (unir filas) o la función cbind (unir columnas)
```{r}
M<-rbind(c(1,2,-1), c(1,0,-2), c(3,2,0))
M

N<-cbind(c(1,2,-1), c(1,0,-2), c(3,2,0))
N
```
Cómo acceder al elemento ij de una matriz
```{r}
M[2,3]   #es el elemento 23 de la matriz M (está en la 2ª fila y en la 3ª columna)

#Para obtener toda la segunda fila de M
M[2,]

#Y para obtener la tercera columna
M[,3]
```
También puedo crear matrices concretas
```{r}
#Para crear una matriz nula 3x4 
O<-matrix(0, nrow=3, ncol=4, byrow=TRUE)
O

#Y para crear una matriz diagonal utilizo diag y le indicamos los valores de los elementos diagonales en forma de vector
D<-diag(c(1,2,-1,0,3))
D

#Y si queremos obtener los elementos diagonales de una matriz cualquiera
M<-rbind(c(1,2,-1), c(1,0,-2), c(3,2,0))
diag(M)

#y las funciones nrow() y ncol() nos da el número de filas y columnas de una matriz
#La función dim  proporciona el orden de la matriz
B=matrix(c(3,2,-1,0,4,-5), nrow=2, ncol=3, byrow=TRUE)
nrow(B)
ncol(B)
dim(B)
```
Manipulación de matrices
La función sum() suma todos los elementos de la matriz
rowSums() realiza la suma por filas y colSums() realiza la suma por columnas
La función prod() calcula el producto de todos los números
mean()calcula la media aritmética de todos los elementos de la matriz
rowMeans calcula la media por filas y colMeans da la media por columnas
```{r}
B=matrix(c(3,2,-1,0,4,-5), nrow=2, ncol=3, byrow=TRUE)
sum(B)
rowSums(B)
colSums(B)
prod(B)
mean(B)
rowMeans(B)
colMeans(B)
```
Operaciones con matrices en R
MATRIZ TRANSPUESTA: la función t()
```{r}
B=matrix(c(3,2,-1,0,4,-5), nrow=2, ncol=3, byrow=TRUE)
t(B)
dim(t(B))

row=matrix(c(2,3,-1), nrow=1)
t(row)
dim(t(row))
```
Cálculo de la traza de una matriz
```{r}
N<-cbind(c(1,2,-1), c(1,0,-2), c(3,2,0))
sum(diag(N))
```
Suma, resta y producto de matrices con R
```{r}
P<-rbind(c(1,2,-1), c(1,0,-2), c(3,2,0))

Q<-rbind(c(0,2,-3), c(2,0,-1), c(3,-1,1))
print("La matriz P+Q es ",P+Q)
Q+P
P-Q
2*P-3*Q

#Si intentamos sumar matrices de distinto orden nos aparecerá error

#Y el producto de matrices: Es A%*%P   NO BASTA ESCRIBIR A*P
A<-matrix(c(1,2,-1,2,0,4), nrow=2, ncol=3, byrow=TRUE)
P<-rbind(c(1,2,-1), c(1,0,-2), c(3,2,0))
A
P
A%*%P

#Si hacemos A*P estamos calculando el producto elemento a elemento (producto tensorial) cij=aij*bij
A<-matrix(c(1,2,-1,2,0,4), nrow=2, ncol=3, byrow=TRUE)
B<-matrix(c(0,3,-3,5,0,-4), nrow=2, ncol=3, byrow=TRUE)
A*B
```
Rango de una matriz. Función qr()$rank
```{r}
#La función qr, una vez aplicada a una matriz permite calcular una serie de propiedades, entre ellas el rango
qr(P)$rank
```
Inversa de una matriz. La función solve()
```{r}
solve(P)
```
Podemos comprobar que efectivamente son matrices inversas
```{r}
round(P%*%solve(P))
```