---
title: "Sistemas de ecuaciones lineales con R"
author: "Mar Angulo"
date: "4/3/2022"
output: word_document
---
===SISTEMAS COMPATIBLES DETERMINADOS===
Un sistema AX=B donde la matriz de coeficientes A es una matriz mxn (sistema de m ecuaciones y n incógnitas), si es compatible determinado (SCD) se puede resolver con la función solve(A,b)
#Ejemplo 1
x+y+2z=9
2x+4y-3z=1
3x+6y-5z=0
```{r}
#Escribimos el sistema en forma matricial
A<-rbind(c(1,1,2),c(2,4,-3),c(3,6,-5))   #matriz de coeficientes
b=c(9,1,0)   #columna de términos independientes
AB=cbind(A,b)   #Es la matriz ampliada

#Discusión del sistema: teorema de Rouché-Frobenius
qr(A)$rank==qr(AB)$rank  # preguntamos si los rangos son iguales
#Como son iguales, ya sabemos que el sistema es compatible
#Y ese rango, ¿coincide con el número de incógnitas?
qr(A)$rank   #Como este rango es 3: nuestro sistema es compatible determinado: SCD

#Resolución del sistema
solve(A,b)   # por tanto la solución es un único punto x=1; y=2; z=3

#Comprobamos que efectivamente esos valores verifican las ecuaciones del sistema
sol<-c(1,2,3)
A%*%sol==b
```
Otra forma de resolver sistemas compatibles determinados: la librería matlib (librería de matrices de R)
```{r}
A<-rbind(c(1,1,2),c(2,4,-3),c(3,6,-5))   
b=c(9,1,0)  
AB=cbind(A,b) 
```
Podemos mostrar el sistema con la función showEqn(A,b) (show equation) 
Es necesario tener previamente instalada la librería matlib
```{r}

library(matlib)
showEqn(A,b)
```
Ahora comprobamos los rangos con la función R()
```{r}
R(A)
R(AB)   # Como son iguales, nuestro sistema es compatible, y como además el rango coincide con el número de incógnitas sabemos que el sistema es compatible determinado
#También podemos utilizar la función all.equal que permite precisamente comparar los rangos de la matriz de coeficientes y de la matriz ampliada.
all.equal(R(A),R(AB))
```
Resolución del sistema: la función Solve(A,b)
El parámetro lógico fractions permite expresar las soluciones en forma racional; por defecto es FALSE y por tanto la solución se obtiene en forma decimal
```{r}
Solve(A,b)
```
#Ejemplo 2
2x+2y=1
-x+y=2
```{r}
A=rbind(c(2,2),c(-1,1))
b=c(1,2)
AB=cbind(A,b)
all.equal(R(A),R(AB))
R(A)==2
Solve(A,b)       #La función Solve es la correspondiente a la librería matlib
Solve(A,b,fractions=TRUE)
```
===Representación de sistemas de ecuaciones lineales===
Vamos a poder dibujar las ecuaciones del sistema con las funciones plotEqn (en R^2) y plotEqn3d (en R^3) 
Esto nos permite visualizar las posiciones relativas de rectas y planos
```{r}
A=rbind(c(2,2),c(-1,1))
b=c(1,2)
AB=cbind(A,b)
Solve(A,b, fractions=TRUE)
plotEqn(A,b)
# y para indicar el punto solución de forma más estética  pch(point character determina la forma del punto)
points(-3/4,5/4, col="turquoise1", pch=19)
```
#Ejemplo 1: Representación gráfica de un sistema de 3 ecuaciones con 3 incógnitas
x+y+2z=9
2x+4y-3z=1
3x+6y-5z=0
```{r}
A<-rbind(c(1,1,2),c(2,4,-3),c(3,6,-5))   
b=c(9,1,0)  
AB=cbind(A,b) 
showEqn(A,b)
```
Ahora utilizamos la función plotEqn3d
Incluimos los límites de representación gráfica (también podemos utilizarlos en R^2)
```{r}
plotEqn3d(A,b,xlim=c(-3,3), ylim=c(0,6))   #Son tres planos que se cortan en un punto
#Obtenemos un gráfico interactivo que podemos ver desde diferentes ángulos y hacer rotaciones
```
===Método de Gauss con R===
La librería matlib permite utilizar en R el método de Gauss
La función echelon (escalón) permite obtener la matriz escalonada (triangular superior) equivalente a la inicial
Existe un parámetro lógico: verbose que en TRUE permite comprobar las operaciones elementales que logran la triangularización
```{r}
A<-rbind(c(1,1,2),c(2,4,-3),c(3,6,-5))   #Consideramos el sistema del ejemplo 1  
b=c(9,1,0)  
AB=cbind(A,b)
echelon(AB)   #permite leer que x=1, y=2, z=3
```
```{r}
echelon(AB, verbose=TRUE, fractions=TRUE)
```
===Sistemas compatibles Indeterminados (SCI)
La función solve no funciona para este tipo de sistemas
#Ejemplo 2
x+y-z=2
x-y+z=1
3x+y-z=5
```{r}
A=rbind(c(1,1,-1),c(1,-1,1),c(3,1,-1))
b=c(2,1,5)
AB=cbind(A,b)
showEqn(A,b)
```
```{r}
#Comprobamos los rangos de las matrices de coeficientes y ampliada (th. Rouché Frobenius)
qr(A)$rank==qr(AB)$rank

#o bien 
c(R(A),R(AB))

#o con la función all.equal
all.equal(R(A), R(AB))

# pero el rango no coincide con el número de incógnitas: n
R(A)
```
```{r}
#Solución del sistema compatible indeterminado: la función echelon
echelon(A,b) #muestra la última fila completamente nula; eso indica que hay una variable que puede tomar todos los valores reales
```
```{r}
#Otra forma de resolver el sistema
Solve(A, b, fractions=TRUE)   #Vemos que 0=0 no nos permite obtener un solo punto, sino que hay infinitas soluciones dependientes de un parámetro. 
```
```{r}
#Representación gráfica del sistema: Son tres planos que se cortan en una recta (Haz de planos)
plotEqn3d(A,b,xlim=c(-10,10), ylim=c(-10,10), zlim=c(-10,10))
```
===Sistemas incompatibles con R===
#Ejemplo 3
x+y=2
x-y=1
2x+y=3
```{r}
A=cbind(c(1,1,2),c(1,-1,1))  #No hay diferencia en definir la función por filas o por columnas
b=c(2,1,3)
AB=cbind(A,b)
showEqn(A,b)
```
```{r}
#Comprobamos que los rangos en este caso son diferentes
all.equal(R(A), R(AB))

c(R(A), R(AB))   #El th de Rouché Frobenius nos asegura que este sistema es incompatible (SI)
#No hay ningún punto que verifique simultáneamente las tres ecuaciones. No tiene solución
```
```{r}
#¿Y si intentamos resolverlo?
echelon(AB)    #muestra la última ecuación 0x+0y=1 es una contradicción

#o bien con Solve (de la librería matlib)
Solve(A, b, fractions=TRUE)   # Llega a una contradicción evidente en la última fila
```
```{r}
#y si lo resolvemos de forma gráfica

```
===Ecuaciones matriciales en R===
Son expresiones del tipo AX=B donde A y B son matrices
#Ejemplo 4
AX+3B=(C+D)X+3D+10I    se resuelve dejando (A-C-D)X=3D+10I-3B   o bien MX=N
```{r}
A=rbind(c(0,4),c(2,1))
B=rbind(c(1,-1),c(2,3))
C=rbind(c(1,2),c(3,-2))
D=rbind(c(-2,1),c(-1,1))
I=diag(1, nrow=2, ncol=2)

M=A-C-D
N=3*(D-B)+10*I

#Y resolvemos
solve(M,N)
```